臺灣桃園地方法院刑事判決　　　　　　　 99年度選訴字第5號
公　訴　人　臺灣桃園地方法院檢察署檢察官
被　　　告　卓德樹
　　　　　　李玉英
上二人共同
選任辯護人　謝清昕律師
　　　　　　紀亙彥律師
　　　　　　李哲賢律師
被　　　告　卓儀
指定辯護人　本院公設辯護人　陳瑞明
上列被告因違反違反公職人員選舉罷免法案件，經檢察官提起公
訴（98年度選偵字第28號、98年度選偵字第32號、98年度選偵字
第33號、98年度選偵字第34號、98年度選偵字第36號、98年度選
偵字第38號、98年度選偵字第47號、98年度選偵字第48號），本
院判決如下：
    主  文
卓德樹共同對於有投票權之人，交付賄賂，而約其投票權為一定
之行使，處有期徒刑年肆月，褫奪公權年。
卓儀共同對於有投票權之人，交付賄賂，而約其投票權為一定
之行使，處有期徒刑壹年捌月，褫奪公權貳年。
李玉英共同對於有投票權之人，交付賄賂，而約其投票權為一定
之行使，處有期徒刑年肆月，褫奪公權年。
    事  實
一、卓德樹為臺灣省桃園縣議會第16屆議員，其決心投入臺灣省
    桃園縣議會第17屆議員選舉活動，並經依法登記、公告為該
    次選舉第一選區之候選人，李玉英為卓德樹之配偶，卓儀
    則基於其與卓德樹之情誼，有意在臺灣省桃園縣議會第17屆
    議員選舉中幫忙。如附表一、附表二、附表三所示收受賄賂
    之人共11人，皆設籍於桃園縣桃園市（詳如附表一至附表三
    所示），並均為臺灣省桃園縣議會第17屆議員選舉第一選區
    之有投票權人。
二、卓德樹為求在臺灣省桃園縣議會第17屆議員選舉能順利當選
    ，於民國98年8 月間某日，在其位於桃園縣桃園市○○路33
    9 號之議員服務處內，交付新臺幣（下同）6,000 元之現金
    予卓儀，央請卓儀轉交予卓聖株（另行審理中），請卓
    聖株自行決定人選，將上開現金發放予籍設桃園縣桃園市且
    有該選區議員投票權之友人，並請有投票權之友人投票支持
    卓德樹，卓儀應允後，明知卓德樹所交付之金錢係用以賄
    賂卓聖株有投票權之友人，竟仍與卓德樹共同基於行賄有投
    票權人之犯意聯絡，於選舉將屆之98年10月間某日，前往卓
    聖株位在桃園縣觀音鄉上大村8 鄰上大51之10號住處，將上
    開賄款交付予卓聖株，並請卓聖株將上開現金，發放予籍設
    桃園縣桃園市且有臺灣省桃園縣議會第17屆議員該選區投票
    權之人，卓聖株允諾之，即與卓德樹、卓儀共同基於行賄
    有投票權人之犯意聯絡，於98年10月間某日，由卓聖株前往
    卓春芳（另行審理中）位在桃園縣桃園市○○街17號住處，
    交付賄款6,000 元予卓春芳，其中2,000 元給予卓春芳，作
    為約定卓春芳於第17屆縣議員選舉投票時，應圈選登記候選
    人卓德樹，卓春芳明知該筆金錢係賄選之對價乃予以收受，
    許以投票予卓德樹，其餘4,000 元則請卓春芳自行決定人選
    ，發放予有投票權之人，卓春芳應允之，與卓德樹、卓儀
    、卓聖株共同基於行賄有投票權人之犯意聯絡，推由卓春芳
    於98年10月間某日，在李龍騰所經營位在桃園縣桃園市○○
    路○ 段48號之輪胎行內，交付2,000 元現金予李龍騰，請有
    投票權之李龍騰（業經臺灣桃園地方法院檢察署檢察官為職
    權不起訴處分）投票支持卓德樹，李龍騰明知該筆金錢係賄
    選之對價乃予以收受，許以投票予卓德樹。
三、李玉英為求其配偶卓德樹在臺灣省桃園縣議會第17屆議員選
    舉能順利當選，基於行賄有投票權人之犯意，於98年10月初
    某日，在桃園縣桃園市○○路308 號陳福財住處前，交付12
    ,000元現金予陳福財（另行審理中），請託陳福財自行決定
    人選，交付予籍設桃園縣桃園市且有該選區議員選舉權之人
    ，陳福財應允之，即與李玉英共同基於行賄有投票權人之犯
    意聯絡，於附表二所示時間、地點，交付附表二所示之金額
    予附表二所示之人（業經臺灣桃園地方法院檢察署檢察官為
    職權不起訴處分），附表二所示之人均明知該筆金錢係賄選
    之對價乃予以收受，並許以投票予卓德樹。
四、李玉英為求卓德樹在臺灣省桃園縣議會第17屆議員選舉能順
    利當選，於98年10月下旬某日，在桃園縣桃園市○○路339
    號之卓德樹議員服務處內，交付40,000元現金予邱文龍（另
    行審理中），請邱文龍自行決定人選，將上開現金發放予籍
    設桃園縣桃園市且有該選區議員投票權之友人，並請有投票
    權之友人投票支持卓德樹，邱文龍應允後，即與李玉英共同
    基於行賄有投票權人之犯意聯絡，於附表三所示時間、地點
    ，交付如附表三所示之金額予附表三所示之人（業經臺灣桃
    園地方法院檢察署檢察官為職權不起訴處分），附表三所示
    之人均明知該筆金錢係賄選之對價乃予以收受，並許以投票
    予卓德樹。
五、案經臺灣桃園地方法院檢察署檢察官指揮偵辦復起訴。
    理  由
甲、證據能力部分：
一、關於被告卓儀於檢察官訊問時之陳述均具任意性：
    被告卓儀雖稱：偵查時伊過於緊張，檢察官說伊不說就要
    羈押伊、抬出伊姪子，才會說係卓德樹給伊錢云云；被告卓
    德樹及其辯護人辯稱：被告卓儀於偵查時，檢察官詢問之
    內容多為誘導，且98年12月8 日上午9 時許，被告卓儀已
    至桃園分局，身體受拘束、看管中，檢察官卻於98年12月8
    日下午4 時許，方訊問被告卓儀，期間並無錄音，是強烈
    懷疑該段時間中，檢警有可能聯合以不正方法要求卓儀為
    不實之陳述，況被告卓儀當時雖有委任辯護人，然辯護人
    下午曾離開去開庭，直至檢察官為訊問時方返回陪同被告卓
    儀，則檢察官可能於該段時間內迫使被告卓儀為不實自
    白，且被告卓儀於98年12月11日檢察官訊問時，與被告卓
    德樹對質，其所述一再顛倒其詞，可見被告卓儀非出於己
    意而為陳述云云。惟查：
  1.本院勘驗被告卓儀檢察官訊問時之錄音光碟，均無不當之
    用語，亦無被告卓儀所稱之「要將其羈押」、「抬出其姪
    子」等用語，而檢察官於偵查時不斷確認被告卓儀之意思
    ，以免誤解被告卓儀之意，對於是否係「買票」等款項，
    均多次確認，被告卓儀亦有律師陪同，尚無誤解或受誘導
    之可能，且歷次訊問皆屬不同期日所為，如被告卓儀有因
    緊張而陳述不實，或有檢警誘導因而影響陳述之任意性，當
    可立即與其選任辯護人討論，並立即、或於下次檢察官訊問
    時為說明、更正，然被告卓儀均未為之，再參被告卓儀
    於98年12月8 日檢察官訊問時，檢察官除表示「不是要你配
    合，事實怎樣就講清楚，這非常重要，不是叫你配合」等語
    ，就被告卓儀之回答亦再三確認，被告卓儀亦向檢察官
    表示「看你這麼誠懇，我今天是很由衷的對你... 看到你的
    笑容就像活菩薩」等語（見99年度選訴字第5 號卷二第139
    頁、第141 頁），有本院之勘驗筆錄在卷可稽（見99年度選
    訴字第5 號卷二第136 頁至第141 頁），被告卓儀在檢察
    官再三詢問、確認下，於不同之訊問期日，就其自被告卓德
    樹處收受6,000 元之款項用以買票等情均為一致之陳述，足
    見被告卓儀於上開檢察官訊問時之陳述，應無「緊張說錯
    」或其他非出於任意之情形，是被告卓德樹、卓儀所辯，
    應不可採。
  2.依一般警詢時之情形，該案同時有多位被告、證人到案，檢
    警除需瞭解案情外，更須耗時就諸多被告、證人製作筆錄，
    而被告卓儀當時之選任辯護人中途離席就另案進行開庭，
    故檢警待被告卓儀之選任辯護人返回後，方於98年12月8
    日下午4 時許進行訊問，亦無不當之處，被告卓德樹及其辯
    護人空言臆測被告卓儀於98年12月8 日上午9 時至下午4
    時間曾遭檢警誘導，並影響其後多次偵查時之陳述之任意性
    ，所述均無憑據，亦與本院勘驗錄音光碟之情形不合，顯難
    採信，是被告卓儀於檢察官訊問時之陳述，均具任意性。
二、按被告以外之人於偵查中向檢察官所為之陳述，除顯有不可
    信之情況者外，得為證據，刑事訴訟法第159 條之1 第2 項
    定有明文。證人李龍騰、吳金華、林徐綢、張美、邱蕭淑珠
    、蕭郡、李基文、帝秀玲、余石松、林玨朋、康芷榕、陳武
    煌、朱麗雪、陳鶯珠、莊谷裕、證人即被告卓儀於檢察官
    偵查中之陳述（證人即被告卓儀於檢察官偵查中關於被告
    卓德樹為本件共犯之陳述，對被告卓德樹而言，本質上係屬
    證人），查無顯不可信之情況，被告卓德樹及其辯護人亦未
    指出並證明上開證人李龍騰、康芷榕、陳武煌、朱麗雪、陳
    鶯珠、莊谷裕、證人即被告卓儀於檢察官偵查中之陳述有
    何顯不可信之情況，被告李玉英及辯護人亦未指出並證明證
    人吳金華、林徐綢、張美、邱蕭淑珠、蕭郡、李基文、帝秀
    玲、余石松、林玨朋之證言有何顯不可信之情況，被告卓儀
    及其辯護人亦未指出並證明上開證人李龍騰之陳述有何顯
    不可信之情況，依刑事訴訟法第159 條之1 第2 項規定，上
    開證人於檢察官訊問時所為之陳述，自有證據能力，且本件
    審理時已傳喚證人卓儀到庭使被告卓德樹及辯護人有行使
    反對詰問權之機會，至被告卓德樹及辯護人雖於本院準備程
    序時，聲請傳喚證人李龍騰、康芷榕、陳武煌、朱麗雪、陳
    鶯珠、莊谷裕，惟於本院審理時被告卓德樹及其辯護人已表
    示無再聲請傳喚（見99年度選訴字第5 號卷二第56頁）被告
    李玉英及辯護人雖於本院準備程序時，聲請傳喚證人吳金華
    、林徐綢、張美、邱蕭淑珠、蕭郡、李基文、帝秀玲、余石
    松、林玨朋，惟於本院審理時被告李玉英及其辯護人已表示
    無再聲請傳喚（見99年度選訴字第5 號卷一第158 頁背面）
    ，故證人李龍騰、吳金華、林徐綢、張美、邱蕭淑珠、蕭郡
    、李基文、帝秀玲、余石松、林玨朋、康芷榕、陳武煌、朱
    麗雪、陳鶯珠、莊谷裕、證人即被告卓儀於檢察官偵查中
    之證述，自得為證據。
三、按被告以外之人於審判外之陳述雖不符刑事訴訟法第159 條
    之1 至之4 等4 條之規定，而經當事人於審判程序同意做為
    證據，法院審酌該言詞陳述或書面陳述作成時之情況，認為
    適當者，亦得為證據，同法第159 條之5 第1 項定有明文。
    證人孫居於警詢中之證述，其性質屬傳聞證據，惟業經本院
    於準備程序時徵詢被告卓德樹及辯護人意見，被告卓德樹及
    辯護人均陳明同意作為證據（見99年度選訴字第5 號卷二第
    56頁），本院審酌上開筆錄作成時，較無人情施壓或干擾，
    亦無不當取供之情形，認為以之作為本案之證據亦屬適當，
    是證人孫居於警詢中之證述，自具有證據能力。
乙、認定事實之理由及依據：
壹、有罪部分：
一、事實欄二部分：
    被告卓德樹坦認其認識卓儀、卓聖株，被告卓儀則坦認
    其曾交付6,000 元與卓聖株，惟均矢口否認有何交付賄賂之
    犯行，卓德樹辯稱：伊對於卓儀交錢給卓聖株一事並不知
    情云云；卓儀辯稱：6,000 元係因卓聖株常到桃園宗親會
    ，為了選舉之事，所以伊給卓聖株作為車馬費、加油錢云云
    。經查：
  (一)就被告卓德樹交付賄款與卓儀之過程，證人即同案被告卓
    儀於98年12月8 日檢察官訊問時陳稱：卓德樹係伊堂弟，
    與伊並無怨隙，卓德樹於98年7 、8 月間，在桃園縣桃園市
    ○○路339 號卓德樹服務處內，拿1,000 元6 張的現金給伊
    ，要伊拿給卓聖株買票，卓聖株係卓氏宗親會南區的副理事
    長，伊係卓氏宗親會北區的副理事長，伊和卓聖株常互動，
    當時伊跟卓德樹說伊要去桃園縣觀音鄉找卓聖株，卓德樹才
    拿6,000 元給伊，請伊轉交給卓聖株，叫卓聖株來桃園市幫
    卓德樹買票，當時卓德樹有告訴伊還要再選議員，該筆錢係
    買票的錢等語（見98年度選偵字第28號卷三第116 頁至第11
    7 頁）；於98年12月10日檢察官訊問時結證稱：在98年7 、
    8 月間，在卓德樹於桃園市○○路339 號的服務處，卓德樹
    有拿6,000 元現金給伊，交待伊買票，卓德樹說叫觀音的卓
    聖株來桃園市幫卓德樹買票，卓德樹請伊把錢轉交給卓聖株
    ，伊也有把錢交給卓聖株，並跟卓聖株說卓德樹叫伊轉交給
    他去桃園市買票。卓德樹平常不會給伊生活費，只有1 、2
    次伊幫他開車送過香奠時，卓德樹有給伊3 、400 元做為吃
    飯及加油錢等語（見98年度選偵字第28號卷三第124 頁至第
    125 頁），從上揭證詞可知，證人即同案被告卓儀於檢察
    官訊問時，多次陳稱卓德樹交付6,000 元，並請其轉交與卓
    聖株，同時表示此筆款項係用於買票之費用，且卓儀稱卓
    德樹平時不會給付其生活費等金錢，僅曾因其送香奠而給予
    為數百元之吃飯及加油錢，而被告卓德樹請被告卓儀交付
    之6,000 元，被告卓德樹交付予被告卓儀時，已明確稱該
    金錢係用於買票之用，且金額甚多，經被告卓儀確認並非
    單純之車馬費、生活費，是被告卓儀係自被告卓德樹處收
    受賄款，並受被告卓德樹之託轉交予卓聖株等情，要屬無疑
    。
  (二)就被告卓儀交付賄款與卓聖株之過程，證人即同案被告卓
    聖株於本院審理時證稱：在98年10月左右三合一選舉時，卓
    儀有交給伊6,000 元，當天卓儀打電話給伊說要來伊家
    ，說卓家人卓德樹要出來競選縣議員，要走的時候，就拿6,
    000 元給伊，說這個交給伊處理，卓儀還問伊桃園市有沒
    有認識的人，伊想一想說有卓春芳，所以伊說那就轉給卓春
    芳，卓儀說給伊處理，伊就知道跟選舉有關等語（見99年
    度選訴字第5 號卷一第120 頁至第122 頁），則被告卓儀
    交付6,000 元與證人卓聖株時，即明確表示係被告卓德樹競
    選議員，並交付6,000 元要證人卓聖株「處理」，證人卓聖
    株立即意會此筆款項係與選舉相關，衡情民間買票之方式，
    因買票係屬法所不容許之事，如要求他人代為買票，常不會
    直接陳述此筆款項係「賄選」之用，甚而明確表示如拿錢即
    須投票予候選人等情，且被告卓儀與卓聖株間，並無其他
    債務等糾紛，亦無給付車馬費、生活費等需要，自無須無故
    拿錢予被告卓聖株「處理」，且被告卓儀交付6,000 元款
    項後，進而向被告卓聖株確認在桃園地區有無認識之人，更
    顯見被告卓儀係向證人卓聖株確認其有可「買票」之人，
    是卓儀交付與卓聖株之款項，係作為買票之用，要屬無疑
    。
  (三)就證人卓聖株交付賄款與證人卓春芳之過程，證人卓聖株於
    本院審理時結證稱：伊拿錢給卓春芳時，跟卓春芳說伊等的
    宗親卓德樹出來競選，這6,000 元給你處理，因為伊在桃園
    市也不熟，只認識你一個人，這6,000 元給你處理等語（見
    99年度選訴字第5 號卷一第120 頁至第120 頁背面），核與
    證人卓春芳於本院審理時結證稱：伊在98年10月中有收到6,
    000 元，係卓聖株交給伊的，當天有人開車送卓聖株來，卓
    聖株拿6,000 元給伊，說給伊處理，支持卓德樹，伊自己留
    2,000 元，另外2,000 元給伊堂嫂、2,000 元給輪胎行老闆
    ，卓聖株交6,000 元給伊，如果1 個1 個去分要分很多人，
    所以伊就剛好分2,000 元給2 個人，伊朋友少，也不知道交
    給誰，卓聖株是長輩，平日沒有往來，那天卓聖株突然來伊
    家，拿6,000 元給伊，伊不好意思拒絕，伊沒有參加卓德樹
    的造勢活動，也沒打電話拉票，卓聖株交錢給伊時，也沒有
    要伊去參加造勢活動等語（見99年度選訴字第5 號卷一第12
    2 頁背面至第125 頁背面）相符，從上揭證詞可知，證人卓
    春芳曾自證人卓聖株處收受6,000 元賄款，且卓聖株交付上
    開金額時，同時明確表示係「支持卓德樹」之用，其中2,00
    0 元由卓春芳收受，卓聖株雖僅表示交由卓春芳「處理」，
    然民間請人代為買票，通常不會明白表示係買票之費用，業
    如前述，參以卓聖株交付款項之同時，亦表示「支持卓德樹
    」，而卓春芳隨即理解，並自行收受2,000 元，再將另外之
    4, 000元分給他人，請渠等支持卓德樹，顯見該筆款項係用
    以買票之用。
  (四)證人卓春芳交付賄款與李龍騰之過程，業據證人卓春芳於本
    院審理時結證稱：伊知道李龍騰係輪胎店老闆，平日車子都
    給他換輪胎、打氣因而認識，交給李龍騰2,000 元時，伊說
    請支持卓德樹，李龍騰收到時只有說好等語（見99年度選訴
    字第5 號卷一第123 頁背面至第124 頁）；證人李龍騰於檢
    察官訊問時證稱：98年11月某日下午，議員選舉的候選人抽
    號碼前，卓春芳在伊位於桃園縣桃園市○○路○段48號的輪
    胎店門口，揮手叫伊出來，卓春芳說請支持卓德樹，講完話
    就塞東西給伊，卓春芳走了之後，伊拿出來看，才知道係千
    元鈔2 張等語（見98年度選偵字第28號卷三第97頁至第98頁
    ），是卓春芳將2,000 元之賄款交付李龍騰時，請其「支持
    卓德樹」，顯見該筆款項係買票所用，並有約定李龍騰於桃
    園縣議會第17屆議員選舉中，圈選登記候選人卓德樹之意。
  (五)依上揭所述，被告卓德樹、卓儀與卓聖株共同對有投票權
    之卓春芳，交付賄賂，而約其於桃園縣議會第17屆議員選舉
    中，應圈選登記候選人卓德樹，被告卓德樹、卓儀並與證
    人卓聖株、卓春芳共同對有投票權之李龍騰交付賄賂，而約
    其於桃園縣議會第17屆議員選舉中，應圈選登記候選人卓德
    樹等情，堪予認定。
  (六)至被告卓儀於本院審理時辯稱：偵查時伊過於緊張，才會
    說錯，伊交付予卓聖株之6,000 元係車馬費，作為卓聖株來
    桃園替卓德樹造勢時，坐車的車資，但卓聖株聽錯拿去買票
    ，該6,000 元係伊代墊，卓德樹未給伊錢，伊本來要向宗親
    會請領，但後來沒有請領云云。惟查：
    1.被告卓儀於98年12月8 日、98年12月10日檢察官訊問時
      ，多次陳稱該6,000 元之款項係用以買票，而非其他費用
      ，且被告卓儀於檢察官訊問時，均有律師全程陪同，又
      上開二次訊問亦有二日之隔，如被告卓儀有因緊張而陳
      述不實，當可立即與其選任辯護人討論，並立即、或於第
      二次檢察官訊問時為更正，然被告卓儀均未為之，且被
      告卓儀於98年12月10日檢察官訊問時，檢察官除表示「
      不是要你配合，事實怎樣就講清楚，這非常重要，不是叫
      你配合」等語，就被告卓儀之回答亦再三確認，被告卓
      儀亦向檢察官表示「看你這麼誠懇，我今天是很由衷的
      對你... 看到你的笑容就像活菩薩」等語（見99年度選訴
      字第5 號卷二第139 頁、第141 頁），有本院之勘驗筆錄
      在卷可稽（見99年度選訴字第5 號卷二第136 頁至第141
      頁），被告卓儀在檢察官再三詢問、確認下，於不同之
      訊問期日，就其自被告卓德樹處收受6,000 元之款項用以
      買票之用等情均為一致之陳述，足見被告卓儀於上開檢
      察官訊問時之證述，應無「緊張而講錯」等情，是被告卓
      儀所辯，應不可採。
    2.次查，被告卓儀於98年12月10日具結證稱：98年7 、8
      月間，在卓德樹位於桃園市○○路339 號服務處，卓德樹
      有拿6,000 元現金交代伊買票，卓德樹平常沒有給伊生活
      費，只有1 、2 次伊開車送過香奠時，卓德樹給過300 元
      、400 元作為吃飯及加油錢等語（見98年度選偵字第28號
      卷三第125 頁），則被告卓儀於檢察官訊問時，已明確
      表示卓德樹交付其6,000 元，並確認該費用並非生活費等
      其他費用；被告卓儀於本院準備程序時稱：伊有拿6,00
      0 元給卓聖株，錢係卓德樹給伊的，卓德樹給伊6,000 元
      等語（見本院99年度選訴字第5 號卷一第56頁）；於本院
      審理時改稱：因卓聖株來宗親會，6,000 元給卓聖株當交
      通費用，6,000 元實際上係伊代墊出去的，事後再向宗親
      會請領，伊給卓聖株6,000 元時，說這些錢是要給他來桃
      園造勢，要坐車的車資，係車馬費，伊給卓聖株6,000 元
      沒有回報給卓德樹，該6,000 元係給卓聖株加油、坐計程
      車，因為卓聖株來桃園大部分都是坐計程車，卓聖株常為
      了選舉的事情到桃園宗親會，該6,000 元係宗親會的開銷
      ，代墊該款項係伊自己決定的，因為發生本案伊也沒有再
      跟宗親會請領等語（見本院99年度選訴字第5 號卷一第11
      3 頁至第114 頁、第118 頁至第118 頁背面），則被告卓
      儀於檢察官訊問時，就卓德樹交付6,000 元之情節均詳
      細證述，於本院準備程序時亦稱該筆款項係被告卓德樹所
      交付，卻於本院審理時翻異前詞，先稱該6,000 元係其「
      自行決定墊付」，事後卻全然未向宗親會請款，被告卓儀
      所述前後矛盾，顯係為迴護被告卓德樹之詞。況查，證
      人卓聖株於本院審理時明確證稱：卓儀交給伊6,000 元
      時，沒有講是車馬費，就說給伊處理就對了，伊就知道是
      跟選舉有關，伊平常住觀音，去桃園都請宗親載，或者叫
      伊的兄弟載，很少自己坐計程車去參加宗親會，載伊去的
      人絕對沒有跟伊要補貼油錢，都是自己的宗親，怎麼會好
      意思講油錢的事情，且也都在家附近，所以就順便載伊等
      語（見本院99年度選訴字第5 號卷一第121 頁背面），則
      依上揭證述可知，證人卓聖株至桃園地區時，甚少搭乘計
      程車，亦無加油等油錢之支出，此與被告卓儀所稱證人
      卓聖株都是坐計程車云云，亦顯不相符，顯見卓儀於本
      院審理時所稱交付予卓聖株之費用係車馬費云云，要不可
      採。
  (七)被告卓德樹及其辯護人辯稱：被告卓儀於偵查時，檢察官
    詢問之內容多為誘導，且98年12月8 日上午9 時許，被告卓
    儀已至桃園分局，身體受拘束、看管中，檢察官卻於98年
    12月8 日下午4 時許，方訊問被告卓儀，期間並無錄音，
    是強烈懷疑該段時間中，檢警有可能聯合以不正方法要求卓
    儀為不實之陳述，況被告卓儀當時雖有委任辯護人，然
    辯護人下午曾離開去開庭，直至檢察官為訊問時方返回陪同
    被告卓儀，則檢察官可能於該段時間內迫使被告卓儀為
    不實陳述，且被告卓儀於98年12月11日檢察官訊問時，與
    被告卓德樹對質，其所述一再顛倒其詞，可見被告卓儀非
    出於己意而為陳述，且被告卓儀交付金錢予卓聖株「處理
    」、證人卓聖株交付予卓春芳「處理」，「處理」一詞其意
    甚多，意思傳達間恐有錯誤，而證人卓聖株身體不佳，恐有
    聽錯意思云云。惟查：
    1.本院勘驗被告卓儀警詢時、檢察官訊問時之錄音光碟，
      均無不當之用語，亦無被告卓儀所稱之「要將伊羈押」
      、「抬出其姪子」等語，而檢察官於偵查時不斷確認被告
      卓儀之意思，以免誤解被告卓儀之意，對於是否係「
      買票」等款項，均多次確認，被告卓儀亦有律師陪同，
      尚無誤解或受誘導之可能，況被告卓儀如認其受誘導，
      與其當時之選任辯護人討論後，即可隨即更正，卻捨此未
      為，迄至本院審理時方稱檢察官有表示要「羈押」、「抬
      出姪子」等語，其所述是否屬實，已屬可疑。
    2.依一般警詢時之情形，該案同時有多位被告、證人到案，
      檢警除需瞭解案情外，更須耗時就諸多被告、證人製作筆
      錄，而被告卓儀當時之選任辯護人中途離席就另案進行
      開庭，故檢警待被告卓儀之選任辯護人返回後，方於98
      年12月8 日下午4 時許進行訊問，亦無不當之處，被告卓
      德樹及其辯護人空言臆測被告卓儀於98年12月8 日上午
      9 時至下午4 時間曾遭檢警誘導，所述均無憑據，亦與本
      院勘驗錄音光碟之情形不合，顯難採信。
    3.再查，證人卓聖株於本院審理時證稱：伊身體不好，但卓
      儀講的話伊聽得懂，身體雖會不舒服，但聽話還是聽得
      懂等語（見99年度選訴字第5 號卷一第122 頁），則證人
      卓聖株應無誤解被告卓儀意思之可能。
    4.被告卓儀交付6,000 元予證人卓聖株時，雖表示係交由
      卓聖株「處理」，然被告卓儀係先表示被告卓德樹競選
      議員，並同時交付6,000元要證人卓聖株「處理」，綜合
      當時之情景、被告卓儀與卓聖株間並無債權債務等情形
      觀之，被告卓儀係交付買票之款項予卓聖株，應屬無疑
      ，被告卓德樹及其辯護人僅就「處理」為爭論，卻忽略當
      時全部之場景綜合判斷，而辯稱「處理」有多種意思，尚
      不可採。
  (八)綜上，被告卓德樹交付6,000 元予被告卓儀，請託卓儀
    交付予卓聖株買票，卓聖株收受後即交付予卓春芳請託卓春
    芳買票，卓春芳先收受2,000 元並許以投票支持被告卓德樹
    ，再由卓春芳交付2,000 元予李龍騰要求其投票支持卓德樹
    ，是被告卓德樹、卓儀與卓聖株、卓春芳間自有交付賄賂
    ，以約使有投票權人投票支持卓德樹之犯意聯絡及行為分擔
    。
二、事實欄三部分：
  (一)證人陳福財於本院審理時證稱：被告李玉英係卓德樹之妻，
    在98年農曆8 月時，伊從桃園縣桃園市○○街經過，被告李
    玉英拿12,000元給伊，要伊幫卓德樹，她說拜託伊幫卓德樹
    的忙，即賄選，就是拜託鄰居好朋友幫卓德樹忙，她沒有說
    買票，就說拜託朋友幫忙，就是投票給卓德樹之意，當時李
    玉英係用手拿給伊，都是拿1,000 元的鈔票，沒有用東西裝
    著，就是一捆1,000 元，伊回去之後打開才知道總數是12,0
    00元，李玉英拿給伊時沒有說一個人要給多少錢，只說「拜
    託你的朋友在選舉時投給卓德樹，選舉的時候大家幫忙」，
    當時伊自己是想說1 個人600 元，10個人剛好6,000 元，20
    個人就是12,000元，後來伊拿給吳金華、蕭郡、邱蕭淑珠、
    林徐綢、張美，蕭郡、邱蕭淑珠、林徐綢、張美都是給1,20
    0 元，伊拿給吳金華時，伊跟吳金華說麻煩他支持卓德樹讓
    他當選，吳金華說老朋友大家互相，沒有問題，伊想拜託吳
    金華請他的朋友一起支持，因為伊沒有這麼多人；拿1,200
    元給蕭郡時，伊跟蕭郡說卓德樹就拜託你了，他就笑一笑，
    說鄰居不用給也沒問題，拿1,200 元給張美時，張美一樣笑
    一笑，說不用給也會投給他等語（見99年度選訴字第5 號卷
    一第172 頁背面至第174 頁背面），則證人陳福財就被告李
    玉英交付賄款、收受賄款之人、買票之情節等情均明確陳述
    ，如非確實自被告李玉英處收受賄款，並受託買票，實難為
    如此明確之陳述，是陳福財所述，應堪信為真實。
  (二)證人吳金華於檢察官訊問時證稱：98年9 月間某日，陳福財
    到伊工作之工廠即桃園市○○路119 巷20號找伊泡茶聊天，
    要離開時，陳福財拿3 張1,000 元給伊，陳福財說他再幫卓
    德樹輔選，問伊家裡有幾個人，伊說大概有4 、5 個，陳福
    財就拿3,000 元給伊，並要求伊到時候選舉時拜託投票支持
    卓德樹，伊收到錢後就知道陳福財係要買票，要伊投票給卓
    德樹，站在朋友立場也不好意思當面拒絕，所以就將錢收下
    ，陳福財交3,000 元給伊時，沒有說補貼伊以前幫他工作的
    津貼，主要是說到時候投票時拜託伊投票給卓德樹等語（見
    98年度選偵字第28號卷二第99頁）；證人林徐綢於檢察官訊
    問時證稱：陳福財在98年10月間，在伊位於桃園縣桃園市○
    ○街160 巷4 號家中，將1,000 元鈔票1 張、100 元鈔票2
    張交付給伊，請伊支持卓德樹等語（見98年度選偵字第28號
    卷二第110 頁）；證人張美於檢察官訊問時證稱：98年10月
    間某日，陳福財在伊住處給伊1200元，目的係叫伊投給卓德
    樹等語（見98年度選偵字第28號卷二第112 頁至第113 頁）
    ；證人邱蕭淑珠於檢察官訊問時證稱：98年10月間某日，陳
    福財在伊住處給伊1200元，目的係叫伊投給卓德樹等語（見
    98年度選偵字第28號卷二第112 頁至第113 頁）；證人蕭郡
    於檢察官訊問時證稱：98年10月間某日，陳福財在伊住處給
    伊1200元，目的係叫伊投給卓德樹等語（見98年度選偵字第
    28號卷二第112 頁至第113 頁），足見證人吳金華、林徐綢
    、張美、邱蕭淑珠、蕭郡確實自證人陳福財處收受賄款，證
    人陳福財交付賄款之時，亦請證人吳金華、林徐綢、張美、
    邱蕭淑珠、蕭郡投票支持卓德樹，是證人陳福財如非自被告
    李玉英處收受賄款，實無自行支付賄款、主動替卓德樹買票
    之理，更顯見證人陳福財所述其係與被告李玉英共同買票等
    情，應為可採。
  (三)至被告李玉英及其辯護人辯稱：本件僅有證人陳福財之單一
    自白，且陳福財與被告李玉英實不相識，不可能交付金錢予
    陳福財買票，況檢舉賄選有檢舉獎金，可能係其他候選人之
    人馬舉發云云。惟查：
    1.本件除證人陳福財證稱自被告李玉英處收受買票之賄款外
      ，證人吳金華、林徐綢、張美、邱蕭淑珠、蕭郡亦均證稱
      渠等有自陳福財處收受賄款，非僅有共犯陳福財之單一自
      白，業如前述，且證人陳福財於本院審理時證稱：伊平常
      就認識卓德樹的妻子，但沒有什麼接觸，因卓德樹的妻子
      平常會跟卓德樹在一起，會跟伊打招呼，伊在兩、三年前
      就知道卓德樹的妻子（並當庭指被告李玉英），李玉英拿
      12,000給伊時，伊還不知道李玉英的名字，但知道她的人
      等語（見99年度選訴字第5 號卷一第172 頁背面），則證
      人陳福財與被告李玉英實屬相識，證人陳福財知悉被告李
      玉英係卓德樹之妻，且平日會打招呼，是被告李玉英如須
      請託他人代為買票，自有可能請託證人陳福財為之。
    2.況證人陳福財係本案之共犯，亦因本案受刑事追訴，衡情
      當無為貪圖選舉獎金，而以身試法，被告李玉英及其辯護
      人空言指稱證人陳福財可能係其他候選人之人馬、或為圖
      獎金而指述被告李玉英，卻未提出相關之證據，其所辯顯
      難採信。
  (四)至證人陳福財交付予證人吳金華之賄款，證人吳金華表示係
    3,000 元，而證人陳福財卻記憶為6,000 元，本院認證人吳
    金華於該次選舉僅收受該筆款項，且記憶清晰，反觀證人陳
    福財因發放多筆買票之賄款，自有可能有記憶模糊之情形，
    故本院認證人陳福財交付予證人吳金華之賄款應為3,000 元
    ，又證人陳福財、吳金華就買票與否均為肯定之陳述，對買
    票之情節亦證述一致，本院認證人陳福財就買票之確實金額
    雖有記憶不清之情形，然並不影響本院之判斷，併此敘明。
  (五)綜上，被告李玉英交付12,000元予陳福財，請託陳福財代為
    買票，陳福財即交付予證人吳金華、林徐綢、張美、邱蕭淑
    珠、蕭郡買票，要求其等投票支持卓德樹，是被告李玉英與
    陳福財自有交付賄賂，以約使有投票權人投票支持卓德樹之
    犯意聯絡及行為分擔。
三、事實欄四部分：
  (一)證人邱文龍於本院審理時證稱：伊好幾年前就認識告李玉英
    ，係跳元極舞時認識的，雙方在還沒選舉以前就有接觸了，
    有一天伊太太跟伊說李玉英打電話給伊，要伊去卓德樹議員
    建國路的辦公室，伊就過去，當時時間是98年9 月底，去的
    時候碰到李玉英，李玉英就說拜託拜託幫忙買一下，買一下
    就是買票，她一講伊就知道，伊想說以前跟他們交情還不錯
    ，而且伊覺得卓德樹議員在伊的社區服務項目也還不錯，所
    以就想說可以儘量幫忙一下，於是李玉英當天就在卓德樹辦
    公室彎到廚房的地方，偷塞給伊40,000元，全部都是1,000
    元鈔票，李玉英有告訴伊說是40,000元，李玉英沒有說一票
    要發多少錢，也沒有指明要買哪些人，所以伊自己抓500 元
    ，40,000元伊放了很久，一直放到98年10月的第一個禮拜五
    才發了第一個，就是李基文，是發500 元，第二個是帝秀玲
    ，他們一家2 票所以伊給1,000 元，第三個是余石松，伊記
    得余石松的戶口那戶有四票或五票，接著就是林玨朋，伊也
    是給1,000 元，後來伊就去找李玉英，伊跟李玉英說伊實在
    很怕，李玉英說這個事情只要不要說就好了，後來伊退了22
    ,000元給李玉英，其他沒有發完的，伊就交給檢察官，伊發
    錢給這些人時，伊就是說拜託，給卓德樹幫忙一下，他們應
    該知道是什麼意思，這應該是大家都心知肚明的，只要講一
    下，大家都瞭解，交付賄款的地點部分，係在天下至尊社區
    中庭的樓梯口交給李基文，帝秀玲的部分，係伊去帝秀玲家
    ，帝秀玲就是劉世文的太太，伊去他們家按門鈴，帝秀玲開
    門，從皮夾拿出1,000 元要她支持卓德樹，余石松部分是拿
    去他家，伊記得拿給余石松的賄款尾數是500 ，所以伊給余
    石松2, 500元，林玨朋部分是在天下至尊的中庭給的，伊當
    初買票後很怕，先把錢還給李玉英一部份，因為李玉英一直
    拜託，所以伊才留部份想說再針對重點的部分來買票，林玨
    朋伊是把他拉到中庭的鐵門旁邊，也就是在中庭的邊緣，伊
    警詢說拿到李基文、帝秀玲、林玨朋、余石松的「家」，意
    思係指住處，就是該社區，伊將賄款交付給李基文、帝秀玲
    、林玨朋、余石松時，均有向這些人表示請支持卓德樹，他
    們也都有承認收到伊交付的款項，伊本來是把賄款全部還給
    李玉英，李玉英一直說拜託，伊想說既然做了就儘量幫忙，
    就大概拿一下，說這些還你，還給了李玉英22,000元，當時
    伊是在卓德樹議員建國路的辦公室將錢還給李玉英，伊直接
    去該辦公室找李玉英等語（見99年度選訴字第5 號卷一第
    177 頁背面至第182 頁），是證人邱文龍就收受40,000元賄
    款，其後退還22,000元之款項，並發放金錢予李基文、帝秀
    玲、林玨朋、余石松，請渠等支持卓德樹等情，證人邱文龍
    上開證述內容十分具體明確，且就細節均能清楚陳述，應非
    子虛。
  (二)證人李基文於檢察官訊問時證稱：98年10月間，邱文龍在天
    下至尊社區中庭旁曾拿1 張500 元鈔票給伊，請伊支持卓德
    樹，伊本來說不要拿，邱文龍說拿去，後來伊還是拿了等語
    （見98年度選偵字第28號卷一第141 頁至第142 頁）；證人
    帝秀玲於檢察官訊問時證稱：98年10月底某日早上9 點多，
    伊要出門時，邱文龍來按伊家門鈴，從皮夾裡掏出1,000 元
    ，跟伊說要伊支持卓德樹後，就馬上離開了等語（見98年度
    選偵字第28號卷一第137 頁）；證人余石松於檢察官訊問時
    證稱：在98年11月中旬，邱文龍在伊家中詢問伊家有5 人有
    投票權後，即塞2,500 元給伊，一開始邱文龍是來講些社區
    的事情，最後講到選舉，就說卓德樹很危險，希望伊等能支
    持卓德樹，邱文龍當場算錢給伊，伊當時拒絕，但邱文龍說
    沒關係，後來伊基於人情壓力就收下來等語（見99年度選訴
    字第5 號卷一第132 頁）。證人林玨朋於檢察官訊問時證稱
    ：98年11月20日左右下午2 時許，伊在中庭溜狗遇到邱文龍
    ，邱文龍問伊選誰，伊說支持卓德樹，他就說卓德樹「一點
    意思」給伊，伊說不用，但邱文龍硬塞1,000 元給伊，要伊
    支持卓德樹，「一點意思」就是要伊投票給卓德樹的意思等
    語（見98年度選偵字第28號卷一第147 頁），查證人李基文
    、帝秀玲、余石松、林玨朋上開證述內容十分具體明確，且
    就細節均能清楚陳述，核與證人邱文龍證述之內容相符，顯
    見邱文龍所述被告李玉英交付賄款，並請託其買票等情，應
    堪採信。
  (三)至被告李玉英及其辯護人辯稱：共犯邱文龍之自白不得作為
    有罪判決之唯一證據，且被告李玉英與證人邱文龍係跳元極
    舞認識，全然不熟，又怎會將40,000元之鉅款交予證人邱文
    龍，況證人邱文龍稱其因害怕而返還賄款予李玉英，卻僅返
    還一半，又留下另一半找所謂穩一點的人買，所述不合經驗
    法則云云。惟查：本件除證人邱文龍證稱自被告李玉英處收
    受買票之賄款外，證人李基文、帝秀玲、余石松、林玨朋亦
    均證稱渠等有自邱文龍處收受賄款，非僅有共犯邱文龍之單
    一自白，業如前述，且證人邱文龍於本院審理時證稱：伊和
    被告李玉英在好幾年前即相識，係在跳元極舞時認識，他們
    家與伊家僅有馬路之隔，常常會遇到等語（見99年度選訴字
    第5 號卷一第177 頁背面），則證人邱文龍與被告李玉英已
    相識數年，且又係鄰居關係，則被告李玉英請託邱文龍代為
    買票，與常情並不相違，則被告李玉英與證人邱文龍間並無
    嫌隙，亦係認識多年之友人，證人邱文龍實無誣指被告李玉
    英之必要，是被告李玉英及其辯護人所辯，尚難採信。
  (四)綜上，被告李玉英交付40,000元予邱文龍，請託邱文龍代為
    買票，邱文龍將賄款交付予證人李基文、帝秀玲、余石松、
    林玨朋買票，要求其等投票支持卓德樹，是被告李玉英與邱
    文龍自有交付賄賂，以約使有投票權人投票支持卓德樹之犯
    意聯絡及行為分擔。
四、本件事證明確，被告卓德樹、李玉英、卓儀犯行洵堪認定
    ，應依法論科。
五、論罪科刑：
  (一)按投票行賄罪之處罰分別規定於刑法第144 條及公職人員選
    舉罷免法第99條第1 項，而公職人員選舉罷免法第99條第1
    項為刑法第144 條之特別法，依特別法優於普通法之規定，
    應優先適用公職人員選舉罷免法。核被告卓德樹、李玉英、
    卓儀所為，均係犯公職人員選舉罷免法第99條第1 項之對
    於有投票權人，交付賄賂，而約其投票權為一定之行使罪。
  (二)關於事實欄二附表一編號1 部分，被告卓德樹、卓儀與卓
    聖株間，有犯意聯絡及行為分擔，均為共同正犯；關於事實
    欄二附表一編號2 部分，被告卓德樹、卓儀與卓聖株、卓
    春芳間，有犯意聯絡及行為分擔，均為共同正犯；關於事實
    欄三部分，被告李玉英與陳福財間，有犯意聯絡及行為分擔
    ，均為共同正犯；關於事實欄四部分，被告李玉英與邱文龍
    間，有犯意聯絡及行為分擔，均為共同正犯。
  (三)按刑法部分條文於94年2 月2 日修正公布（95年7 月1 日施
    行）刪除連續犯規定之同時，對於合乎接續犯或包括的一罪
    之情形，為避免刑罰之過度評價，已於立法理由說明委由實
    務以補充解釋之方式，發展接續犯之概念，以限縮數罪併罰
    之範圍。而多次投票行賄行為，在刑法刪除連續犯規定之前
    ，通說係論以連續犯。鑑於公職人員選舉，其前、後屆及不
    同公職之間，均相區隔，選舉區亦已特定，以候選人實行賄
    選為例，通常係以該次選舉當選為目的。是於刪除連續犯規
    定後，苟行為人主觀上基於單一之犯意，以數個舉動接續進
    行，而侵害同一法益，在時間、空間上有密切關係，依一般
    社會健全觀念，難以強行分開，在刑法評價上，以視為數個
    舉動之接續實行，合為包括之一行為予以評價，較為合理，
    於此情形，即得依接續犯論以包括之一罪（最高法院99年度
    第5 次刑事庭會議決議參照）。被告卓德樹、李玉英、卓儀
    共同在密接的時間內，在臺灣省桃園縣議會第17屆議員第
    一選區內對於該區有投票權之數人行賄，係基於主觀上期望
    透過賄選以求在該次選舉能順利當選之單一犯意，且賄選之
    時間、空間具有密切關係，依一般社會健全觀念，難以強行
    分開，在刑法評價上，以視為數個舉動之接續實行，合為包
    括之一行為予以評價，僅論以一罪。
  (四)被告卓儀犯公職人員選舉罷免法第99條第1 項之罪，在偵
    查中自白者，並因而查獲共犯，爰依公職人員選舉罷免法第
    99條第5 項後段減輕其刑。
  (五)爰審酌公職人員選舉乃民主政治極重要之表徵，其攸關一國
    政治良窳甚鉅，而賄選足以嚴重破壞民主機制之正常運作及
    選舉公平性之主要根源，被告理當知悉賄選足以戕害民主社
    會之根本價值，造成選風敗壞，詎被告卓德樹竟為求當選，
    被告李玉英、卓儀為使卓德樹當選，均共同不惜以行賄方
    式買票，顯輕視國家法律規定，視禁止賄選之國家政令於無
    物，對國家民主法治之發展戕害甚深，且被告卓德樹、李玉
    英犯後飾詞圖卸，毫無悔意，被告卓儀雖於偵查中自白，
    但於本院審理中翻異前詞，兼衡被告卓德樹、李玉英、卓儀
    之行賄次數、素行、知識程度等一切情狀，及公訴人請求
    量處被告卓德樹有期徒刑4年及併科罰金300萬元並褫奪公權
    4 年，被告李玉英有期徒刑4 年及併科罰金200 萬元並褫奪
    公權3 年，仍屬過重，就被告卓儀部分請求量處有期徒刑
    1 年，緩刑3 年仍屬過輕，分別量處如主文所示之刑，被告
    卓德樹、李玉英、卓儀所犯係公職人員選舉罷免法第5 章
    之罪，且受有期徒刑以上刑之宣告，但因公職人員選舉罷免
    法第113 條第3 項僅規定：犯本章之罪或刑法分則第6 章之
    妨害投票罪，宣告有期徒刑以上之刑者，並宣告褫奪公權，
    對於褫奪公權之期間，並無明文，爰併依刑法第37條第2 項
    規定，對被告卓德樹、李玉英2 人並諭知褫奪公權3 年，對
    被告卓儀並諭知褫奪公權2 年。
  (六)沒收：
    1.按公職人員選舉罷免法第99條第3 項（即修正前同法第90
      條之1 第3 項）固規定預備或用以行求期約或交付之賄賂
      ，不問屬於犯人與否，沒收之。但如其賄賂已交付與有投
      票權之人收受，因收受者係犯刑法第143 條第1 項之投票
      受賄罪，其收受之賄賂應依同法條第2 項之規定沒收之，
      如全部或一部不能沒收時，追徵其價額。故犯投票行賄罪
      者，其已交付之賄賂，自應依刑法第143 條第2 項之規定
      ，於其對向共犯所犯投票受賄罪之從刑宣告追徵、沒收，
      不得再依上開規定沒收。其對向共犯所犯刑法第143 條第
      1 項之投票受賄罪，倘經檢察官依刑事訴訟法第253 條規
      定，為職權不起訴處分；或依同法第253 條之1 規定，為
      緩起訴處分，上揭已交付與對向共犯之賄賂，亦應由檢察
      官依同法第259 條之1 規定，聲請法院對該對向共犯宣告
      沒收，仍不得依公職人員選舉罷免法第99條第3 項規定，
      對犯投票行賄罪或預備犯投票行賄罪之被告宣告沒收（最
      高法院95年度台上字第2407號、96年度台上字第615 號判
      決意旨參照）。是如附表一所示交付予卓春芳、李龍騰之
      賄款及如附表二、附表三所示交付與吳金華、張美、林徐
      綢、邱蕭淑珠、蕭郡、李基文、帝秀玲、林玨朋、余石松
      之賄款，雖經李龍騰、吳金華、張美、林徐綢、邱蕭淑珠
      、蕭郡、李基文、帝秀玲、林玨朋、余石松於偵查中繳交
      扣案，均屬被告已交付之賄賂，李龍騰、吳金華、張美、
      林徐綢、邱蕭淑珠、蕭郡、李基文、帝秀玲、林玨朋、余
      石松業經臺灣桃園地方法院檢察署檢察官為職權不起訴處
      分，此有該不起訴處分書1 份附卷可參，然前揭被告已交
      付之賄賂，揆諸上述，檢察官仍得依刑事訴訟法第259 條
      之1 之規定單獨聲請法院宣告沒收，是就所扣得之上開賄
      款部分，本院不得依公職人員選舉罷免法第99條第3 項規
      定，宣告沒收。至被告李玉英交付予陳福財發放賄款後剩
      餘之4,200 元（12,000元扣除給付予附表二所示之人部分
      ，剩餘4,200 元），被告李玉英交付予邱文龍發放賄款後
      剩餘之22,000元、13,000元（22,000元係證人邱文龍交還
      予被告李玉英，另18,000元扣除給付予附表三所示之人部
      分，剩餘13,000元），因共犯陳福財、邱文龍均尚未預備
      發放予有投票權之人，尚非預備或用以行求期約或交付之
      賄賂，爰均不宣告沒收。
    2.至扣案如附表四所示之物，與本案無關，均不得為沒收之
      諭知。
貳、不另為無罪之諭知部分：
一、公訴意旨略以：
  (一)被告卓德樹於98年8 月間某日，在其桃園縣桃園市○○路33
    9 號之議員服務處內，交付之現金予被告卓儀，囑託被告
    卓儀將上開賄款，交付予卓氏宗親會副理事長卓聖株，並
    請卓聖株將賄款交付予籍設桃園縣桃園市且有該選區議員投
    票權之友人，而約其於議員選舉時投票予卓德樹。被告卓儀
    應允後，即與被告卓德樹共同基於對有投票權之人，交付
    賄賂，而約其投票予卓德樹之犯意聯絡及行為分擔，於選舉
    將屆之98年10月間某日，前往卓聖株位在桃園縣觀音鄉上大
    村8 鄰上大51之10號住處，將上開賄款交付予卓聖株，並請
    卓聖株在桃園縣桃園市區為卓德樹現金賄選，卓聖株應允後
    ，隨即於98年10月間某日，前往卓春芳位在桃園縣桃園市○
    ○街17號住處，請卓春芳將4, 000元現金，交付予籍設桃園
    縣桃園市區且有該選區議員投票權之友人，並約其屆時投票
    予卓德樹，卓春芳應允後，旋於98年10月間某日，在桃園縣
    桃園市東山里10鄰東市2 號交付交付2,000 元之現金予黃
    彩（另為不起訴處分），而約其於議員選舉時投票予卓德樹
    ，因認被告卓德樹、卓儀間涉犯公職人員選舉罷免法第99
    條第1 項之交付賄賂罪。
  (二)被告卓德樹於98年9 月20日許，在其桃園縣桃園市○○路33
    9 號之議員服務處內，交付10,000元現金予王國治（另行審
    結），謀由王國治邀約籍設桃園縣桃園市區且有該選區議員
    投票權之選民飲宴，席間再由被告卓德樹到場尋求支持之方
    式進行餐會賄選，王國治應允後，遂與被告卓德樹基於對有
    投票權人交付不正利益之犯意聯絡，先由王國治囑託不知情
    之朱麗雪向址設桃園縣桃園市○○路1656號之「上林鵝莊」
    餐廳預訂2 桌宴席，再於98年9 月26日下午6 時30分許，在
    上開餐廳內以2 桌共計9,300 元（王國治另自行攜帶2 瓶共
    計價值1,100 元之高粱酒）之價格，宴請具有該選區議員投
    票權之陳春長、李來成（上開2 人另為職權不起訴處分）、
    陳武煌（另為不起訴處分）及不知情之朱麗雪、陳蔡阿花、
    李劉彩玉、陳謝阿招、陳接發、陳曾甘、康芷榕、陳昱妏、
    陳鶯珠、孫居、許石山、莊谷裕等人到場飲宴。嗣被告卓德
    樹依王國治告知之餐會時間到場後，王國治隨即陪同被告卓
    德樹逐桌敬酒並介紹被告卓德樹，藉機向在場之人請託支持
    被告卓德樹，使被告卓德樹能順利連任當選縣議員，被告卓
    德樹亦主動請託支持其參選本屆議員，而使上開人等享用免
    費之餐飲而交付不正利益，並約其於議員選舉時投票予被告
    卓德樹。因認被告卓德樹涉犯公職人員選舉罷免法第99條第
    1 項之交付其他不正利益罪云云。
二、按犯罪事實應依證據認定之，無證據不得認定犯罪事實；不
    能證明被告犯罪者，應諭知無罪之判決，刑事訴訟法第154
    條第2 項、第301 條第1 項分別定有明文。次按對於有投票
    權之人，行求期約或交付賄賂或其他不正利益，而約其不行
    使投票權或為一定之行使者，必須以行求、期約或交付賄賂
    或其他不正利益之對象，為具有投票權之人為其構成要件，
    此觀之公職人員選舉罷免法第99條第1 項之規定自明。故縱
    使有行求、期約或交付賄賂或其他不正利益，而約其不行使
    投票權或為一定行使之行為，然若行求、期約或交付賄賂之
    對象為不具投票權之人，自難以該罪相繩。再事實之認定，
    應憑證據，如未能發現相當證據，或證據不足以證明，自不
    能以推測或擬制之方法，為裁判基礎，且認定犯罪事實所憑
    之證據，雖不以直接證據為限，間接證據亦包括在內，然無
    論直接或間接證據，其為訴訟上之證明，須於通常一般之人
    均不致於有所懷疑，而得確信其為真實之程度者，始得據為
    有罪之認定（最高法院40年台上字第86號、76年台上字第
    4968號判例意旨參照）。次按公職人員選舉罷免法之投票行
    賄罪，係以對於有投票權之人，行求期約或交付賄賂或其他
    不正利益，而約其不行使投票權或為一定之行使為構成要件
    ，即須視行為人主觀上是否具有行賄之犯意，而約使有投票
    權人為投票權一定之行使或不行使；客觀上行為人所行求、
    期約或交付之賄賂或不正利益是否可認係約使投票權人為投
    票權之一定行使或不行使之對價，以及所行求、期約、交付
    之對象是否為有投票權人而定，至前開對價關係，在於行賄
    者之一方，係認知其所行求、期約或交付之意思表示，乃為
    約使有投票權人為投票權一定之行使或不行使；在受賄者之
    一方，亦應認知行賄者對其所行求、期約或交付之意思表示
    ，乃為約使其為投票權一定之行使或不行使（見最高法院92
    年台上字第893 號判例）。公職人員選舉罷免法之投票行賄
    罪，所謂之賄賂，係指具有一定經濟價值之財物而言，價值
    之高低雖非所問，然仍須該項財物與期約使有投票權人之行
    使或不行使投票權，兩者之間具有對價關係為必要；為維護
    選舉之公平性，雖應嚴禁候選人以不公平之金錢手段競選，
    但何謂不公平，則應於不違背國民之法律感情與認知下，就
    社會一般生活經驗而為判斷。雖不以財物本身之價值高低做
    為判斷對價關係之標準，但就選舉而言，為拉抬候選人聲勢
    ，各種宣傳手法殆不可免，就本案仿照坊間號召群眾、吸引
    人潮之宣傳模式，準備簡單之餐點吸引民眾前往，其手段尚
    非絕對為法所不許，故究係賄選抑或宣傳，除審酌被告可能
    之主觀犯意外，亦應斟酌該餐點食物客觀上是否可能影響選
    民之投票意願，參酌一般社會通念，為綜合考量，始足當之
    。
三、公訴人認被告卓德樹、卓儀涉犯上開公訴意旨一(一)部分，
    共同涉犯公職人員選舉罷免法第99條第1 項之投票行賄罪，
    係以黃彩之證述為其主要論據，被告卓德樹涉犯上開公訴
    意旨一(二)部分，係以證人王國治、陳春長、李來成、陳武煌
    、朱麗雪、康芷榕、陳鶯珠之證述，及卓德樹到場之現場照
    片3 張為其主要論據。經查：
  (一)就上開公訴意旨一(一)部分：證人黃彩就該次桃園縣議員選
    舉並無投票權一節，有桃園縣選舉委員會99年3 月17日桃選
    二字第0990700403號函在卷可稽（見99年度選訴字第5 號卷
    一第87頁），是被告卓德樹、卓儀等人縱請託卓聖株、卓
    春芳對黃彩交付2,000 元之情事，亦與公職人員選舉罷免
    法第99條第1 項對於「有投票權人」交付賄賂之構成要件不
    符，自難以該罪相繩。
  (二)就上開公訴意旨一(二)部分，訊據被告卓德樹固坦承有至前述
    時地至上林鵝莊尋求他人支持之事實，惟均否認有何投票行
    賄之犯行，卓德樹辯稱：伊在98年9 月26日有至上林鵝莊，
    因伊係民意代表，有人請伊去敬酒，伊就會過去，伊沒有進
    行賄選之行為等語。經查：
    1.證人王國治確於上述時、地舉辦餐會，該餐會之餐費支出
      約每桌4,000 元，共2 桌，另有王國治自行攜帶之酒類等
      ，當天約16、17人到場，此據證人王國治於本院審理時證
      稱：98年9 月26日當天在上林鵝莊的宴席是差不多一個禮
      拜前請朱麗雪訂的，訂2 桌，一桌4,000 元，伊還有帶高
      粱酒去，當天宴會時，伊親自邀請了7 、8 個人，這7 、
      8 個人中會攜同太太來參加，後來總共來了大約16到17人
      ，伊在檢察官訊問時陳稱，卓德樹在他的住處拿10,000元
      給伊，叫伊找人來吃飯，支持卓德樹係屬實，這錢就是伊
      拿來請客的錢等語（見99年度選訴字第5 號卷一第136 頁
      至第138 頁），從上揭證詞可知，被告卓德樹交付證人王
      國治10,000元，由證人王國治出面，以王國治之名義邀請
      他人參與餐聚，而餐聚當天出席人數約16、17人及總計支
      出約8, 000餘元（不含證人王國治自行攜帶之酒類）。則
      依上揭所述，該餐聚係以王國治名義為邀約，餐聚之費用
      依比例衡之，對每一人之支出花費約400 餘元，審酌國民
      之法律感情與認知下，就社會一般生活經驗衡之，本件係
      非候選人之名義，而係以被告卓德樹友人即被告王國治之
      名義出面邀請之私人餐敘聚會，並給付此400 餘元之餐飲
      食品內容，是否足以輕易動搖或影響一般有選舉投票權人
      之投票意向或投票決定行為，尚屬可疑。
    2.證人陳春長於本院審理時證稱：98年9 月26日伊有去上林
      鵝莊吃飯，係王國治邀請伊去的，伊也請一些朋友過去，
      說王國治要請客，要伊找一桌的客人，如果他們問伊為何
      王國治要請客，伊就跟他們說，大家都是朋友，常常在互
      請，王國治要請客，請大家來吃，吃飯當中，卓德樹有過
      來打招呼，一陣子就走了，王國治在邀請伊時，就說係伊
      要請，也沒有明白告訴伊主辦人是誰，當天王國治只有招
      呼伊等就坐及和伊等打招呼，沒有說些什麼，用餐到約莫
      十幾分鐘後，卓德樹就來到現場，向每一桌的客人敬酒，
      拜託大家年底選舉能投票支持他，餐會的錢應該是王國治
      出的，王國治還帶酒來，結帳的時候係王國治與店家的小
      姐結的，王國治在餐會時，沒有說宴席的錢係卓德樹出的
      等語（見99年度選訴字第5 號卷一第155 頁至第158 頁）
      ，證人李來成於本院審理時證稱：98年9 月26日晚上，伊
      跟伊老婆有去上林鵝莊吃飯，係陳春長在9 月26日前一天
      有邀請伊，然後當天又跟伊講，伊問陳春長為什麼要請伊
      去那邊吃飯，陳春長說就是朋友要他邀請幾個朋友去喝酒
      ，伊就叫伊太太跟伊一起去，伊原本不認識王國治，98年
      9 月26日伊去上林鵝莊時，陳春長有介紹王國治，他說這
      個是他朋友叫王國治，就互相介紹，吃飯中，卓德樹有來
      ，約在伊等吃飯過半小時後過來的，卓德樹進來說，這次
      請大家多多幫忙，伊知道卓德樹有選縣議員，餐宴結束後
      ，伊沒有付錢，伊喝到最後時，上林鵝莊的店員跟王國治
      收錢，伊太太說不認識還給人家請，伊就問陳春長，陳春
      長跟伊說大家是很久以前就認識的好朋友，但是陳春長沒
      有說是誰要選舉，陳春長在菜園跟伊提吃飯事情時，就跟
      伊講到王國治，那時候伊問陳春長是否人家選舉要請客，
      陳春長跟伊說應該是，陳春長就跟伊說王國治要叫一桌人
      去吃，伊認為是王國治叫伊等去的，應該就是王國治要付
      錢，之後伊有看到王國治跟上林的店員結帳等語（見99年
      度選訴字第5 號卷一第149 頁至第154 頁），證人陳武煌
      於檢察官訊問時證稱：98年9 月26日下午，陳春長在桃園
      縣桃園市○○路附近的菜園跟伊說晚上王國治要去上林鵝
      莊吃個便餐過生日，叫伊找伊太太一起去湊熱鬧，伊有答
      應陳春長，當天伊是晚上6 點到的，吃到大約8 點結束，
      當時餐會有2 桌，1 桌有10個位子，伊這桌就是伊、伊太
      太、陳春長、李來成、王國治，其他的人伊都不認識，席
      間伊有和陳春長、李來成、王國治對話，談話內容都是聊
      一些過去的事，但都和選舉無關，伊剛到上林鵝莊，卓德
      樹就在附近走過，還有跟伊等打招呼，那時王國治就有伊
      等說「這是卓德樹，大家給他支持一下」，卓德樹說「酒
      和大家隨意喝一下」，當時王國治在講的時候，伊這桌大
      概都到了，只差1 、2 個沒來，隔壁桌的伊沒注意，但至
      少應該也來了一半以上，卓德樹先去隔壁桌敬酒，他敬酒
      的情況伊沒有注意，後來他又來伊這桌敬酒，他說「來跟
      大家喝一下」，王國治在旁邊有介紹說「這就是卓德樹」
      ，介紹完卓德樹就走了，伊沒聽清楚王國治是否有說「大
      家給卓德樹支持一下」，在場也沒有人說「卓德樹當選！
      」等字眼，卓德樹也沒有發表競選言語及政見，但伊聽完
      王國治介紹，心裡就知道這是卓德樹來尋求選舉支持，卓
      德樹從頭到尾大約留在現場5 分鐘，就伊主觀上認知，伊
      不知道該餐會係卓德樹所宴請，伊認為係王國治請的，因
      為係王國治叫伊去的，餐會時，伊想說選舉期間候選人會
      來拜票是正常的，不覺得奇怪等語（見98年度選偵字第36
      號卷第71頁至第73頁）；證人朱麗雪於檢察官訊問時證稱
      ：伊有幫王國治去上林鵝莊訂位，他說要請朋友，日期伊
      不記得了，伊當時訂2 桌，一桌4,000 元，當天去的不全
      是王國治的朋友，他也有叫伊找伊姊妹淘，那天係王國治
      要找他的朋友及伊的朋友一起聚餐，但伊不算主人，因伊
      沒出錢，伊不知道王國治係想要透過邀宴，由卓德樹到場
      親向與會之人請託投票之事，王國治只有說朋友大家聚聚
      餐，當天伊不知道卓德樹來，卓德樹進來之後伊才知道，
      伊是下意識覺得王國治是為了要介紹卓德樹給大家認識，
      卓德樹當晚進入包廂後，王國治有向在座之人介紹卓德樹
      為議員之身分，印象中，卓德樹沒有向在座之人請託投票
      支持，卓德樹也沒有說是他到場的目的是為了要向在場的
      人尋求選舉支持，伊不太清楚卓德樹當晚為何會參加伊等
      的餐會，當晚是係由王國治結帳，王國治沒有向在場之人
      表示需分攤當晚之消費，係王國治要請客，當晚伊那桌沒
      有人起稱今晚餐宴的目的，也沒有人表明是為了慶祝在座
      的人加入競選幹部等語（見98年度選偵字第38號卷第77頁
      至第80頁、第82頁）；證人康芷榕於檢察官訊問時證稱：
      伊於98年9 月某日晚間，朱麗雪找伊去的上林鵝莊餐會，
      當天去的人伊只認識王國治、朱麗雪、孫居、陳昱妏，伊
      只記得當天下班約4 、5 點時，接到朱麗雪電話，問伊要
      不要去參加餐聚，說係王國治請客，伊一進包廂，2 大桌
      都已經有人入座，朱麗雪看伊進去，就招呼伊入座，這時
      已陸續上菜了，吃到最後，伊看到店內小姐將帳單送進來
      ，王國治看見帳單，就將皮夾掏出，將現金拿給小姐去結
      帳，在座的有看見王國治買單，大家就跟王國治說「謝謝
      王大哥」，王國治還回說不用客氣，所以王國治應該是實
      際出錢者，席間只有卓德樹來拜票，係一個人前來，他一
      進來就有人介紹這是議員，又有人幫腔說議員請坐請坐，
      但卓德樹只坐下來用餐10分鐘，馬上又離開，卓德樹在席
      間，只有自我介紹他是本屆縣議員候選人，請大家支持他
      ，卓德樹就站在王國治旁邊，王國治也是站起來跟大家說
      「請大家支持卓德樹在議員選舉能順利當選」，沒人拿出
      政治文宣或禮品現金，說完卓德樹就舉杯跟大家敬酒，其
      他伊就沒有聽到卓德樹說什麼，之後伊就離席去化妝室，
      等伊回來，卓德樹已經不在現場了，伊不清楚餐聚的名目
      ，但伊之前跟王國治、朱麗雪2 人吃飯，從未付過錢，所
      以這次伊沒有付錢也不覺得奇怪等語（見98年度選偵字第
      38號卷第86頁至第88頁）；證人孫居於警詢時證稱：98年
      9 月某日，朱麗雪有通知伊去吃飯，伊記得那次係臨時通
      知的，伊本來向朱麗雪表示已經吃飽了，朱麗雪就說過去
      吃菜也可以，因為離伊家很近，所以伊就騎車去了，伊是
      在上林鵝莊的包廂用餐的，當天有2 桌，每桌約7 、8 人
      ，共15人左右，除朱麗雪外，伊還認識王國治等少數幾人
      ，但名字伊不太記得，伊不確定朱麗雪有沒有和伊說聚餐
      的名義，但朱麗雪是說要請伊，所以不可能要伊出錢等語
      ，伊不確定有沒有候選人出來拉票，因為伊有提早走，所
      以不記得了等語（見98年度選偵字第36號卷第39頁至第40
      頁）；證人陳鶯珠於檢察官訊問時證稱：98年9 月26日伊
      受到王國治邀約，到上林鵝莊用餐，該次聚餐伊並未出資
      ，當天王國治在伊住處泡茶，王國治說要請客，伊就去，
      伊有開玩笑說是不是要娶小老婆，王國治說是做生日，當
      天共有2 桌，伊坐1 個小時就走了，餐敘中卓德樹有來，
      卓德樹在敬酒時有說年底選舉時，請支持他，在場的2 桌
      人大部分都說好，事後沒有人來向伊等收取用餐的費用，
      王國治就說他要請（見98年度選偵字第36號卷第82頁至第
      85頁）；證人莊谷裕於檢察官訊問時證稱：98年9 月26日
      伊有受到王國治邀約，到上林鵝莊用餐，該次聚餐伊未出
      資，當天共有2 桌，伊吃一下就走了，餐敘中卓德樹有來
      ，但伊沒有注意聽他說話，也不知道現場的反應為何，事
      後沒有來向伊等收取用餐的費用，王國治就說他要請等語
      （見98年度選偵字第36號卷第82頁至第85頁），則從上揭
      證人之證述可知，當日到場之人或係不清楚餐聚目的、或
      係認定係王國治私人邀約、或係「自行推測」該餐聚與選
      舉相關，然對於該餐聚之費用是否來自被告卓德樹等，均
      不知情，且證人等均認餐聚費用係王國治所支付，而卓德
      樹到場亦與選舉期間，一般候選人到各大餐會場所拜票、
      尋求支持等情相似，且在餐聚期間亦無人表示該餐聚之費
      用係出自被告卓德樹。是依上開證人之證詞，彼等至餐會
      場所之目的，係因要滿足一時口腹之慾，並非為某一特定
      選舉投票之事而赴會，是其等之赴會，應是受邀聚餐而已
      ，可見王國治邀約他人參與本次餐會之目的，僅是一般坊
      間邀集親友參與聚會、並藉機介紹候選人，用以拉抬候選
      人聲勢；另參酌上開證人均稱於餐會中並無人提出期約選
      舉投票之對價，是受邀參與餐會之人於主觀上並無受賄投
      票之意；縱使被告卓德樹曾於餐會中請求受邀之人支持，
      然被告卓德樹當時之言行表現，僅係敬酒請大家選舉支持
      ，此為一般選舉拜票場合常見之舉止，且亦無人表示當天
      之餐費係由被告卓德樹所支付，是難認被告卓德樹到場拜
      票、王國治支付餐費，足令上開證人認被告卓德樹及王國
      治係對渠等約為投票權一定之行使之意思及會因此而影響
      渠等之投票行為。
    3.至被告卓德樹到場之現場照片3 張，僅能證明被告卓德樹
      曾至上林鵝莊之餐聚現場，然不足證明此舉令在場之人均
      認被告卓德樹及王國治係對渠等約為投票權一定之行使之
      意思及會因此而影響渠等之投票行為。
  (三)綜上，公訴人所提出之證據，尚不足認定被告卓德樹、卓儀
    涉犯此部分犯行，復查無其他積極證據足認上開被告有公
    訴人所指之此部分犯嫌，惟因公訴意旨認此部分與前開論罪
    科刑部分具有實質上一罪關係，爰不另為無罪之諭知。
據上論斷，應依刑事訴訟法第299 條第1 項前段、第301 條第1
項，公職人員選舉罷免法第99條第1 項、第113 條第3 項，刑法
第11條、第28條、第37條第2 項，判決如主文。
本案經檢察官呂理銘到庭執行職務。
中    華    民    國   100    年    8     月    31    日
                  刑事第七庭審判長法  官  鄭吉雄
                                  法  官  蔡羽玄
                                  法  官  廣于霙
以上正本證明與原本無異。
如不服本判決應於收受判決後10日內向本院提出上訴書狀，並應
敘述具體理由。其未敘述上訴理由者，應於上訴期間屆滿後20日
內向本院補提理由書( 均須按他造當事人之人數附繕本) 「切勿
逕送上級法院」。
                                  書記官  劉寶霞
中    華    民    國   100    年    9     月    5     日
附表一：（時間：民國，金額：新臺幣）
  ┌─┬────┬────┬────┬────┬────┬───┬──────────────────┐
  │編│收受賄款│戶籍地  │收受賄賂│收受賄賂│行賄之人│金額  │    方式                            │
  │號│之人    │        │之時間  │之地點  │        │      │                                    │
  │  │        │        │        │        │        │      │                                    │
  ├─┼────┼────┼────┼────┼────┼───┼──────────────────┤
  │1 │卓春芳  │籍設桃園│98年10月│桃園縣桃│卓聖株、│2,000 │卓聖株、卓德樹、卓儀共同基於行賄有│
  │  │        │縣桃園市│間某日  │園市北華│卓德樹、│元    │投票權人之犯意聯絡，由卓聖株於前揭時│
  │  │        │北門里北│        │街17號  │卓儀  │      │間、地點，交付前揭金額與卓春芳，並請│
  │  │        │華街17號│        │        │        │      │有投票權之卓春芳投票支持卓德樹，卓春│
  │  │        │，有臺灣│        │        │        │      │芳明知該筆金錢係賄選之對價乃予以收受│
  │  │        │省桃園縣│        │        │        │      │，許以投票予卓德樹。                │
  │  │        │議會第17│        │        │        │      │                                    │
  │  │        │屆議員選│        │        │        │      │                                    │
  │  │        │舉之投票│        │        │        │      │                                    │
  │  │        │權      │        │        │        │      │                                    │
  ├─┼────┼────┼────┼────┼────┼───┼──────────────────┤
  │2 │李龍騰  │籍設桃園│98年10月│桃園縣桃│卓聖株、│2,000 │卓聖株、卓德樹、卓儀、卓春芳共同基│
  │  │        │縣桃園市│間某日  │園市三民│卓德樹、│元    │於行賄有投票權人之犯意聯絡，由卓春芳│
  │  │        │東埔里4 │        │路3 段48│卓儀、│      │於前揭時間、地點，交付前揭金額與李龍│
  │  │        │鄰光華街│        │號      │卓春芳  │      │騰，並請有投票權之李龍騰投票支持卓德│
  │  │        │26之1 號│        │        │        │      │樹，李龍騰明知該筆金錢係賄選之對價乃│
  │  │        │，有臺灣│        │        │        │      │予以收受，許以投票予卓德樹。        │
  │  │        │省桃園縣│        │        │        │      │                                    │
  │  │        │議會第17│        │        │        │      │                                    │
  │  │        │屆議員選│        │        │        │      │                                    │
  │  │        │舉之投票│        │        │        │      │                                    │
  │  │        │權      │        │        │        │      │                                    │
  └─┴────┴────┴────┴────┴────┴───┴──────────────────┘
附表二：（時間：民國，金額：新臺幣）
  ┌─┬────┬────┬────┬────┬────┬───┬──────────────────┐
  │編│收受賄款│戶籍地  │收受賄賂│收受賄賂│行賄之人│金額  │    方式                            │
  │號│之人    │        │之時間  │之地點  │        │      │                                    │
  │  │        │        │        │        │        │      │                                    │
  ├─┼────┼────┼────┼────┼────┼───┼──────────────────┤
  │1 │吳金華  │籍設桃園│98年9 月│桃園縣桃│李玉英、│3,000 │李玉英、陳福財共同基於行賄有投票權人│
  │  │        │縣桃園市│間某日  │園市漢中│陳福財  │元    │之犯意聯絡，由陳福財於前揭時間、地點│
  │  │        │玉山街  │        │路119巷 │        │      │，交付前揭金額與吳金華，並請有投票權│
  │  │        │235 巷21│        │20號工廠│        │      │之吳金華投票支持卓德樹，吳金華明知該│
  │  │        │號，有臺│        │內      │        │      │筆金錢係賄選之對價乃予以收受，許以投│
  │  │        │灣省桃園│        │        │        │      │票予卓德樹。
  │  │        │縣議會第│        │        │        │      │                                    │
  │  │        │17 屆 議│        │        │        │      │                                    │
  │  │        │員選舉之│        │        │        │      │                                    │
  │  │        │投票權  │        │        │        │      │                                    │
  ├─┼────┼────┼────┼────┼────┼───┼──────────────────┤
  │2 │張美    │籍設桃園│98年10月│桃園縣桃│李玉英、│1,200 │李玉英、陳福財共同基於行賄有投票權人│
  │  │        │縣桃園市│初某日  │園市南豐│陳福財  │元    │之犯意聯絡，由陳福財於前揭時間、地點│
  │  │        │南豐街  │        │街160 巷│        │      │，交付前揭金額與張美，並請有投票權之│
  │  │        │160 巷1 │        │1 號住處│        │      │張美投票支持卓德樹，張美明知該筆金錢│
  │  │        │號，有臺│        │門口    │        │      │係賄選之對價乃予以收受，許以投票予卓│
  │  │        │灣省桃園│        │        │        │      │德樹。                              │
  │  │        │縣議會第│        │        │        │      │                                    │
  │  │        │17 屆 議│        │        │        │      │                                    │
  │  │        │員選舉之│        │        │        │      │                                    │
  │  │        │投票權  │        │        │        │      │                                    │
  ├─┼────┼────┼────┼────┼────┼───┼──────────────────┤
  │3 │林徐綢  │籍設桃園│98年10月│桃園縣桃│李玉英、│1,200 │李玉英、陳福財共同基於行賄有投票權人│
  │  │        │縣桃園市│間某日  │園市南豐│陳福財  │元    │之犯意聯絡，由陳福財於前揭時間、地點│
  │  │        │南豐一街│        │街160 號│        │      │，交付前揭金額與林徐綢，並請有投票權│
  │  │        │16號，有│        │4 樓住處│        │      │之林徐綢投票支持卓德樹，林徐綢明知該│
  │  │        │臺灣省桃│        │1樓 門口│        │      │筆金錢係賄選之對價乃予以收受，許以投│
  │  │        │園縣議會│        │        │        │      │票予卓德樹。                        │
  │  │        │第17屆議│        │        │        │      │                                    │
  │  │        │員選舉之│        │        │        │      │                                    │
  │  │        │投票權  │        │        │        │      │                                    │
  ├─┼────┼────┼────┼────┼────┼───┼──────────────────┤
  │4 │邱蕭淑珠│籍設桃園│98年10月│桃園縣桃│李玉英、│1,200 │李玉英、陳福財共同基於行賄有投票權人│
  │  │        │縣桃園市│初某日晚│園市南豐│陳福財  │元    │之犯意聯絡，由陳福財於前揭時間、地點│
  │  │        │南豐街  │間某時許│街160 巷│        │      │，交付前揭金額與邱蕭淑珠，並請有投票│
  │  │        │160 巷5 │        │5號住處 │        │      │權之邱蕭淑珠投票支持卓德樹，邱蕭淑珠│
  │  │        │號，有臺│        │        │        │      │明知該筆金錢係賄選之對價乃予以收受，│
  │  │        │灣省桃園│        │        │        │      │許以投票予卓德樹。                  │
  │  │        │縣議會第│        │        │        │      │                                    │
  │  │        │17 屆 議│        │        │        │      │                                    │
  │  │        │員選舉之│        │        │        │      │                                    │
  │  │        │投票權  │        │        │        │      │                                    │
  ├─┼────┼────┼────┼────┼────┼───┼──────────────────┤
  │5 │蕭郡    │籍設桃園│98年10月│桃園縣桃│李玉英、│1,200 │李玉英、陳福財共同基於行賄有投票權人│
  │  │        │縣桃園市│間某日  │園市南豐│陳福財  │元    │之犯意聯絡，由陳福財於前揭時間、地點│
  │  │        │南豐街  │        │街160 巷│        │      │，交付前揭金額與蕭郡，並請有投票權之│
  │  │        │160 巷10│        │10號住處│        │      │蕭郡投票支持卓德樹，蕭郡明知該筆金錢│
  │  │        │號，有臺│        │1樓門口 │        │      │係賄選之對價乃予以收受，許以投票予卓│
  │  │        │灣省桃園│        │        │        │      │德樹。                              │
  │  │        │縣議會第│        │        │        │      │                                    │
  │  │        │17 屆 議│        │        │        │      │                                    │
  │  │        │員選舉之│        │        │        │      │                                    │
  │  │        │投票權  │        │        │        │      │                                    │
  └─┴────┴────┴────┴────┴────┴───┴──────────────────┘
附表三：（時間：民國，金額：新臺幣）
  ┌─┬────┬────┬────┬────┬────┬───┬──────────────────┐
  │編│收受賄款│戶籍地  │收受賄賂│收受賄賂│行賄之人│金額  │    方式                            │
  │號│之人    │        │之時間  │之地點  │        │      │                                    │
  │  │        │        │        │        │        │      │                                    │
  ├─┼────┼────┼────┼────┼────┼───┼──────────────────┤
  │1 │李基文  │籍設桃園│98年10月│桃園縣桃│李玉英、│500 元│李玉英、邱文龍共同基於行賄有投票權人│
  │  │        │縣桃園市│初某日中│園市南山│邱文龍  │      │之犯意聯絡，由邱文龍於前揭時間、地點│
  │  │        │南山街  │午時    │街132 號│        │      │，交付前揭金額與李基文，並請有投票權│
  │  │        │132 號3 │        │3 樓天下│        │      │之李基文投票支持卓德樹，李基文明知該│
  │  │        │樓，有臺│        │至尊社區│        │      │筆金錢係賄選之對價乃予以收受，許以投│
  │  │        │灣省桃園│        │中庭花園│        │      │票予卓德樹。                        │
  │  │        │縣議會第│        │旁      │        │      │                                    │
  │  │        │17 屆 議│        │        │        │      │                                    │
  │  │        │員選舉之│        │        │        │      │                                    │
  │  │        │投票權  │        │        │        │      │                                    │
  ├─┼────┼────┼────┼────┼────┼───┼──────────────────┤
  │2 │帝秀玲  │籍設桃園│98年10月│桃園縣桃│李玉英、│1,000 │李玉英、邱文龍共同基於行賄有投票權之│
  │  │        │縣桃園市│底某日上│園市南山│邱文龍  │元    │犯意聯絡，由邱文龍於前揭時間、地，交│
  │  │        │南山街  │午9 時許│街132 號│        │      │付前揭金額與帝秀玲，並請有投票之帝秀│
  │  │        │132 號7 │        │7樓門口 │        │      │玲投票支持卓德樹，帝秀玲明知該筆金錢│
  │  │        │樓，有臺│        │        │        │      │係賄選之對價乃予以收受，許以投票予卓│
  │  │        │灣省桃園│        │        │        │      │德樹。                              │
  │  │        │縣議會第│        │        │        │      │                                    │
  │  │        │17 屆 議│        │        │        │      │                                    │
  │  │        │員選舉之│        │        │        │      │                                    │
  │  │        │投票權  │        │        │        │      │                                    │
  ├─┼────┼────┼────┼────┼────┼───┼──────────────────┤
  │3 │林玨朋  │籍設桃園│98年11月│桃園縣桃│李玉英、│1,000 │李玉英、邱文龍共同基於行賄有投票權之│
  │  │        │縣桃園市│20日下午│園市南山│邱文龍  │元    │犯意聯絡，由邱文龍於前揭時間、地，交│
  │  │        │南山街  │2 時許  │街150 號│        │      │付前揭金額與林玨朋，並請有投票之林玨│
  │  │        │150 號9 │        │天下至尊│        │      │朋投票支持卓德樹，林玨朋明知該筆金錢│
  │  │        │樓，有臺│        │社區中庭│        │      │係賄選之對價乃予以收受，許以投票予卓│
  │  │        │灣省桃園│        │        │        │      │德樹。                              │
  │  │        │縣議會第│        │        │        │      │                                    │
  │  │        │17 屆 議│        │        │        │      │                                    │
  │  │        │員選舉之│        │        │        │      │                                    │
  │  │        │投票權  │        │        │        │      │                                    │
  ├─┼────┼────┼────┼────┼────┼───┼──────────────────┤
  │4 │余石松  │籍設桃園│98年11月│桃園縣桃│李玉英、│2,500 │李玉英、邱文龍共同基於行賄有投票權之│
  │  │        │縣桃園市│中旬某日│園市南山│邱文龍  │元    │犯意聯絡，由邱文龍於前揭時間、地，交│
  │  │        │南山街  │        │街158 號│        │      │付前揭金額與余石松，並請有投票之余石│
  │  │        │158 號4 │        │4樓屋內 │        │      │松投票支持卓德樹，余石松明知該筆金錢│
  │  │        │樓，有臺│        │        │        │      │係賄選之對價乃予以收受，許以投票予卓│
  │  │        │灣省桃園│        │        │        │      │德樹。                              │
  │  │        │縣議會第│        │        │        │      │                                    │
  │  │        │17 屆 議│        │        │        │      │                                    │
  │  │        │員選舉之│        │        │        │      │                                    │
  │  │        │投票權  │        │        │        │      │                                    │
  └─┴────┴────┴────┴────┴────┴───┴──────────────────┘
附表四
┌──┬────────────────┐
│編號│  物   品   名    稱            │
├──┼────────────────┤
│ 1  │書寫卓碧雄聯絡電話紙條1張       │
│    │                                │
├──┼────────────────┤
│ 2  │卓德樹競選文宣年曆13張          │
├──┼────────────────┤
│ 3  │卓德樹競選旗幟7 支              │
├──┼────────────────┤
│ 4  │桃園縣卓姓宗親會第六屆第三次會員│
│    │大會手冊1 本                    │
├──┼────────────────┤
│ 5  │卓德樹競選文宣名片78張          │
├──┼────────────────┤
│ 6  │卓德樹競選文宣口罩2付           │
└──┴────────────────┘
附錄論罪科刑法條：
公職人員選舉罷免法第99條
對於有投票權之人，行求期約或交付賄賂或其他不正利益，而約
其不行使投票權或為一定之行使者，處 3 年以上 10 年以下有
期徒刑，得併科新臺幣1 百萬元以上 1 千萬元以下罰金。
預備犯前項之罪者，處 1 年以下有期徒刑。
預備或用以行求期約或交付之賄賂，不問屬於犯人與否，沒收之
。
犯第 1 項或第 2 項之罪，於犯罪後六個月內自首者，減輕或免
除其刑；因而查獲候選人為正犯或共犯者，免除其刑。
犯第 1 項或第 2 項之罪，在偵查中自白者，減輕其刑；因而查
獲候選人為正犯或共犯者，減輕或免除其刑。
公職人員選舉罷免法第113條
犯本章之罪，其他法律有較重處罰之規定者，從其規定。
辦理選舉、罷免事務人員，假借職務上之權力、機會或方法，以
故意犯本章之罪者，加重其刑至二分之一。
犯本章之罪或刑法分則第六章之妨害投票罪，宣告有期徒刑以上
之刑者，並宣告褫奪公權。